臺灣基隆地方法院基隆簡易庭小額民事判決
原　　　告　海港交通事業有限公司
法定代理人　乙○○
訴訟代理人　甲○○
被　　　告　丙○○
訴訟代理人　姜智逸　　律師
上列當事人間請求損害賠償事件，本院於中華民國96年2月26日
言詞辯論終結，判決如下：
    主  文
被告應給付原告新臺幣萬仟佰柒拾玖元，及自民國九十五
年五月六日起至清償日止，按年息百分之五計算之利息。
原告其餘之訴駁回。
訴訟費用由被告負擔五分之三，餘由原告負擔。
本判決得假執行。
壹、程序部分：
一、按訴狀送達後，原告不得將原訴變更或追加他訴。但不甚礙
    被告之防禦及訴訟之終結者，不在此限，民事訴訟第255條
    第1項第7款定有明文。本件原以訴外人甲○○為原告，嗣於
    民國 (下同)96年2月26日言詞辯論期間，變更原告為海港交
    通事業有限公司，核與前開規定相符，應予准許。
貳、實體部分：
一、原告起訴主張：被告丙○○於民國95年1月7日晚間酒後駕駛
    車牌號碼3131-EL號自用小客車，沿國道一號高速公路，由
    基隆往臺北方向行駛，於同年月8日凌晨零時49分許，行經
    國道一號高速公路南向4.8公里處，與訴外人徐國瑞駕駛，
    在同向左側內線車道行駛之車號QO-4867號自用小客車發生
    擦撞（均無人受傷），雙方均下車查看後，被告丙○○復返
    回3131-EL號自用小客車內欲取行動電話，而未移動其駕駛
    之車輛至路肩，亦未設立警告標誌，駕駛原告所有，車號
    196-MR營業用小客車（下稱系爭車輛），沿國道一號高速公
    路外側車道往南行經該處之訴外人甲○○因而閃避不及，撞
    及停於外側車道之車號3131-EL號自用小客車，致原告所有
    之系爭車輛受損，修復費用共計新臺幣 (下同) 56,100元（
    含零件費用19,700元、工資26,700元、烤漆9, 700元），為
    此依民法第196條、第213條之規定，請求被告賠償56,100元
    及自起訴狀繕本送達翌日起至清償日止，按年息5％計算之
    利息等語。
二、被告則請求駁回原告之訴，並以下列各語置辯：
  (一)本件事故發生時，車號車號3131-EL號自用小客車之駕駛人
    為被告之妻黃雅琳，而非被告，被告既非本件事故之侵權行
    為人，自無對原告負損害賠償之理。
  (二)本件事故經兩次鑑定結果，均指出車號3131-EL號自用小客
    車並無肇事原因，顯無過失可言，自與侵權行為要件不符。
  (三)原告雖稱事發當日係大雨滂沱，然果如原告所稱，則現場照
    片必不清晰，惟現場照片景象清晰且車輛玻璃未有雨水滲透
    痕跡，則事發當時並非天候不佳，原告所陳顯有不實。
  (四)車號3131-EL號自用小客車雖因車禍肇事後呈停止狀態，並
    未將所有車道全部堵死，且尚有其他車輛能夠繞道行走，甲
    ○○既為計程車司機，本應較一般人更能清楚道路上各種交
    通狀況，應賦予更高之注意義務，遇有本件事故情形，必能
    即時將系爭車輛開往外側車道繞行，然原告卻失控擦撞車號
    3131-EL號自用小客車，足見訴外人甲○○係未注意車前狀
    況而肇事，車號3131-EL號自用小客車之駕駛人自無過失。
  (五)縱被告確有故意或過失侵害原告權益，惟原告所提估價單據
    ，亦應扣除系爭車輛1折舊後之價值，方為合理。
三、經查，車號3131-EL號自用小客車於95年1月8日0時許，於國
    道中山高南下4.8公里路段，與訴外人徐國瑞所駕駛之車輛
    發生擦撞後，停止於肇事地點之外側車道，適甲○○駕駛原
    告所有之系爭車輛同向行駛，閃避不及，而與車號3131-EL
    號自用小客車發生擦撞，致原告所有之系爭車輛受有損害等
    事實，業經本院依職權調取本院95年度交易71號刑事案卷查
    核無訛，並為兩造所不爭執，自堪信為真實。被告雖否認其
    為本件事故發生時之駕駛人，惟查，證人徐國瑞於檢察官偵
    查時及本院刑事庭審理中，均供述略以：其所駕駛之
    QO-4867  號自用小客車與3131-EL號自用小客車發生擦撞後
    ，雙方隨即下車處理，其看見被告自駕駛座下車，證人黃雅
    琳自副駕駛座下車，證人欲取出警示用三角架，此時甲○○
    所駕駛之計程車即自後再撞到3131-EL號自用小客車等語；
    證人許輝煌與檢察官偵訊時及本院刑事庭審理中則供述略以
    ：其搭乘證人徐國瑞所駕駛之QO   -4867號自用小客車，與
    3131-EL號自用小客車發生擦撞後，3131-EL號自用小客車駕
    駛座玻璃窗並沒有拉下來，所以擦撞當時並未看到是何人駕
    駛，但是車禍後其先下車與找對方駕駛理論，其間即見被告
    自駕駛座下來，其尚未開口，對方即與其發生爭執並推其肩
    膀一下，其當時雖有喝酒，但被告體型壯碩，比其高大，不
    可能是證人黃雅琳等語，業經本院依職權調取本院95年度交
    易字第71  號刑事案卷核閱屬實。經核證人徐國瑞、許輝煌
    二人所證大致相符，且衡諸常情，證人等於車禍發生後既立
    即下車欲找對方駕駛人理論，則對於究係何人自車號
    3131-EL號自用小客車駕駛座下車，何人為駕駛人，自係相
    當關注，而無錯認之理，足見其等所為證述與事實相符，堪
    予採信，被告辯稱其非本件事故之駕駛人云云，要無足取。
四、按汽車駕駛人駕駛汽車肇事，無人受傷或死亡，且車尚能行
    駛，而不速將車輛位置標繪移置路邊，致妨礙交通者，處新
    臺六百元以上一千八百元以下罰鍰，道路交通管理處罰條例
    第62條第2項定有明文。又按汽車行經高速公路及快速公路
    ，有因交通事故損壞之車輛妨害交通之情形者，除應予拖、
    吊、移置、保管、處理外，並應予以舉發處罰；汽車在行駛
    途中，因機件故障或其他緊急情況無法繼續行駛時，應滑離
    車道，在路肩上停車待援。滑離車道時，應先顯示方向燈逐
    漸減速駛進路肩，車身或所載貨物突出部分，須全部離開車
    道。待援期間除顯示閃光警示燈外，並在故障車輛後方50
    公尺至100公尺處設置車輛故障標誌警示之；前項情形汽車
    無法滑離車道時，除顯示危險警告燈外，應在故障車輛後方
    一百公尺以上處設置車輛故障標誌，同時應即通知管理機關
    或警察機關協助處理；高速公路及快速公路交通管制規則第
    、第25條第1項第1款、第15條分別定有明文。揆諸前揭規定
    意旨，均係在防範事故車輛停放位置之後方來車發生追撞之
    危險，尤其在車輛行駛速度較一般道路為高之高速公路上，
    停放於車道之事故車輛對於行車安全影響甚鉅，駕駛人更應
    儘速離開車道或設置警示標誌。本件被告與訴外人徐國瑞所
    駕駛之車輛發生擦撞，致使車號3131-EL號自用小客車停止
    於肇事地點之外側車道之事實，業如前述，揆諸前揭說明，
    被告自應即時設置警示標誌或將車輛駛離車道，而本件事故
    發生處為連續右轉彎道，且為無路燈路段乙情，亦為兩造所
    不爭執，則被告就其停放車號3131-EL號自用小客車之位置
    ，對外側車道之來車足以構成行車危險，必能有所預見；再
    參酌證人徐國瑞、許輝煌前揭證言，及被告於95年9月6日所
    提之民事陳述意見狀中「…當雙方下車爭執無結果後 (及丙
    ○○、黃雅琳、徐國瑞) ，丙○○便打開駕駛座車門，回到
    車內欲取行動電話報警處理，在車內時即遭甲○○駕駛營業
    小客車撞擊右方車門，致無法開啟…」之陳述，足見被告於
    第一次事故發生後，既有餘裕於與徐國瑞等人爭執未果後，
    再返回車內拿取行動電話，自無不能依前揭規定為適當處置
    之情形，被告於本件事故之發生應有過失甚明，臺灣省基宜
    區車輛行車事故鑑定委員會基宜鑑字第0955002079號函附臺
    灣省基宜區車輛行車事故鑑定委員會鑑定意見書，及臺灣省
    車輛行車事故覆議鑑定委員會府覆議字第0950101120號函，
    均未審酌被告前揭法定義務，其鑑定意見自不足採取。又按
    損害之發生或擴大，被害人與有過失者，法院得減輕賠償金
    額，或免除之；前二項之規定，於被害人之代理人或使用人
    與有過失者，準用之；汽車行駛時，駕駛人應注意車前狀況
    及兩車併行之間隔，並隨時採取必要之安全措施；小型車行
    駛高速公路，前後兩車間之行車安全距離，在正常天候狀況
    下，為車輛速率之每小時公里數值除以二，單位為公尺；民
    法第217條第1項、第3項、道路交通安全規則第94條第3項、
    高速公路及快速公路交通管制規則第6條第1項第1款分別定
    有明文。本件原告之使用人甲○○駕駛系爭車輛行經前揭肇
    事地點依法即負有前揭注意義務，惟當時甲○○之車速約為
    時速70公里，與前車車距約為30公尺，此有甲○○於國道公
    路警察局道路交通事故談話紀錄表附卷可稽；甲○○為職業
    計程車駕駛人，本應注意與前車應保持至少35公尺之行車安
    全距離，並隨時注意車前狀況且未保持行車安全距離，且依
    其情形並無不能注意之情事，其疏未注意，則其就本件事故
    之發生與有過失甚明，則原告就本件車禍之發生亦有過失；
    本院斟酌兩造過失之程度、肇事情節等一切情狀，認被告就
    本件車禍之發生，應負70％之過失責任，原告則應負擔30％
    之過失責任。
五、次按因故意或過失，不法侵害他人之權利者，負損害賠償責
    任。又負損害賠償責任者，除法律另有規定或契約另有訂定
    外，應回復他方損害發生前之原狀，債權人亦得請求支付回
    復原狀所必要之費用，以代回復原狀，民法第184條、第213
    條第1項、第3項分別定有明文。經查，原告已自行修復系爭
    車輛2所受損害部分，並先行支付受損車輛之修復費用，業
    據其提出進源汽車修護估價單影本為證，且為被告所不爭執
    。原告依首揭規定，訴請被告賠償受損車輛之修復費用，即
    無不合。惟系爭車輛為93年10月領照，有行車執照影本在卷
    可稽，則至95年1月系爭事故受損時止，共計1年3月；而系
    爭車輛零件部分之修復，既以新零件更換被損害之舊零件，
    則在計算損害賠償額時，自應將零件折舊部分予以扣除（最
    高法院77年5月17日第9次民事庭會議決議參照）。又按營利
    事業所得稅查核準則第95條第8項規定，固定資產提列折舊
    採用定率遞減法者，以一年為計算單位，其使用期間未滿一
    年者，按實際使用之月數相當於全年之比例計算之，不滿一
    月者，以一月計之方法計算。而依行政院所發布之固定資產
    耐用年數表及固定資產折舊率表，營業用小客車之耐用年數
    為5年，依定率遞減法每年應折舊369/1000，則原告請求之
    修理材料費用即零件費用為19,700元，依上開標準計算之折
    舊額為8,416元【計算式：第1年折舊額：19,700×0.369＝
    7,269元；第2年折舊額：（19,700－7,269）×0.369×3／
    12＝1,147元；7,269＋1,147＝8,416元（小數點以下均四捨
    五入）】，扣除折舊額後，原告所得請求之修理材料費用為
    11,284元【計算式：19,700－8,416＝11,284】，加上不應
    折舊之工資26,700元、烤漆9,700元，合計為47,684元【計
    算式：26,700＋11,284＋9,700＝47,684元】。
六、綜上所述，本件原告所受之損害總計為47,684元。惟原告就
    本件損害之發生與有過失，既如前述，自應依民法第217條
    第1項之規定，酌減被告賠償之金額，依上述兩造過失責任
    之比例，被告應賠償原告元【計算式：47,684元×70％＝33
    ,379 元 (元以下四捨五入)】。從而，原告依侵權行為損害
    賠償之法律關係，請求被告給付33,379元及自起訴狀繕本送
    達翌日之95年5月6日起至清償日止，按年息5％計算之利息
    ，為有理由，應予准許，其逾此部分之請求，為無理由，應
    予駁回。
七、本件判決基礎已臻明確，兩造其餘之攻擊防禦方法及訴訟資
    料，經核與判決基礎不生影響，爰不一一論駁，併予敘明。
中　　華　　民　　國　　96　　年　　2　　月　　27　　日
　　              基隆簡易庭法　官　姚貴美
以上正本係照原本作成。
對於本件判決如有不服，應於收受送達後20日內向本院提出上訴
書狀，上訴於本院合議庭，並按他造當事人之人數附具繕本。
當事人之上訴，非以判決違背法令為理由不得為之，上訴狀應記
載上訴理由，表明下列各款事項：
?原判決所違背之法令及其具體內容。
?依訴訟資料可認為原判決有違背法令之具體事實。
中　　華　　民　　國　　96　　年　　2　　月　　27　　日
                            書記官  江美琪
